【裁判字號】    90,訴,1
【裁判日期】    900403
【裁判案由】    仿冒商標法等損害賠償
【裁判全文】
臺灣高等法院高雄分院民事判決  九十年度訴字第一號
    原      告  禾利行股份有限公司
    法定代理人  乙○○
    訴訟代理人  丙  ○
    被      告  甲  ○
    訴訟代理人  李明益律師
                吳敏蕙律師
右當事人間損害賠償事件，原告於刑事訴訟程序（本院八十九年上訴字第五０三號）
提起附帶民事訴訟（本院八十九年度附民字第一八六號），經刑事庭裁定移送，本院
判決如左：
      主      文
被告應給付原告新台幣肆拾柒萬肆仟元，及自民國八十八年九月八日起至清償日止，
按年息百分之五計算之利息。
原告其餘之訴及假執行之聲請均駁回。
訴訟費用由被告負擔四分之一，餘由原告負擔。
      事      實
甲、原告方面：
一、聲明：請求判決：
  (一)被告應給付原告新台幣（以下同）一百六十八萬五千元，及自起訴狀繕本送達之
    翌日起至清償日止，按年息百分之五計算之利息。
  (二)訴訟費用由被告負擔。
  (三)原告願供擔保為假執行之宣告。
二、陳述：
  (一)被告係台北縣三重市○○○路九十八號〔俊安連鎖藥局〕三重店負責人，明知治
    療糖尿病藥品外包裝註明〔保齡佑而康〕商標之藥品，已經原告向經濟部中央標
    準局申請註冊，取得商標專用權，且該藥品亦經原告自德國原廠取得代理權，經
    向行政院衛生署取得衛署藥輸字第一四五八六號藥品許可證，而於藥品外包裝
    說明記載進口商、地址、衛署藥輸字第一四五八六號，以使消費者足以辨識該
    商品之來源及經衛生署核准出售，竟不依原告之銷售管道買受，而明知自稱〔王
    永祥〕者所販售之〔保齡佑而康〕係屬仿冒之藥品，仍於八十六年五至七月間，
    以每盒新台幣（下同）二百二十五元之價格購買三百盒，再用以貨易貨或批發方
    式出售其他藥局，其刑事責任部分，檢察官起訴後，業經二審處有期徒刑一年，
    緩刑三年確定。
  (二)被告所為，顯已侵害原告權益，爰依民法侵權行為及商標法第六十六條、六十七
    條規定請求賠償。又該藥品之零售價為每盒二百九十元，請求以一千五百倍計算
    ，其損害額為四十三萬五千元。另被告以來源不明之藥品，假冒為原告代理之藥
    品出售，致社會大眾對原告販賣之藥品安全性產生懷疑，嚴重影響原告交易上之
    信譽，爰請求商譽損失一百二十五萬元。
  (三)周成展並非原告之業務員，且未明確告知被告該藥品為公司貨，周員回答被告之
    詢問，應屬一般應酬性質，被告不可能不知為仿冒品，況被告與〔王永祥〕並不
    熟識，竟可同意購買，如無明知係仿冒品，亦有不確定之故意，其所辯不知，顯
    難採信。
  (四)被告辯稱僅賺取一千五百元之利潤，應屬避重就輕之說詞，蓋被告不可能為此利
    潤而甘冒販賣假藥之風險。
  (五)商標法第六十六條第三項係指減損商譽之損失而賠償相當之金額，並非指信譽收
    益之損失，而〔保齡佑而康〕在治療糖尿病同類藥品中之銷售量，連續三年均為
    第三名，在市場上具有相當之知名度，被告所為顯已造成購買者之心理障礙，影
    響購買意願，原告請求一百二十五萬元，應屬相當。
三、證據：提出統一發票及發貨單各三份為證。
乙、被告方面：
一、聲明：請求判決：
  (一)原告之訴及假執行之聲請均駁回。
  (二)訴訟費用由原告負擔。
  (三)如受不利判決，願供擔保免假執行。
二、陳述：
  (一)否認知悉所販售之藥品為仿冒品，當初〔王永祥〕前來兜售時，表示係醫院流貨
    ，價格較便宜，被告為確定是公司貨，並請原告子公司業務員周成展幫忙確認，
    周員表示外包裝如打紅色批號係賣給醫院，如打藍色批號則係賣給藥局，周員於
    刑事案件中亦證稱被告有將該藥品請其辨識真偽，且醫院進價為每盒二百十元至
    二百二十元左右，而該藥品打紅色批號，且盒內附有彩色標籤，中英文說明書，
    並蓋有流水批號，價格又合理（每盒二百二十五元），故認係公司貨而購買，足
    認被告確實不知為仿冒品。
  (二)被告所購入之藥品，其包裝外觀及盒內之藥品顏色、包裝，與真品完全相同，業
    經刑事庭勘驗屬實，被告不可能為區區五元利潤而購買偽藥。
  (三)否認原告主張零售價每盒二百九十元，且被告每盒僅取得五元利潤，購入之三百
    盒合計僅一千五百元，原告請求四十三萬五千元，顯不合理。
  (四)原告就商譽損失部分並未能提出相當之舉證證明。
      理      由
一、原告主張：被告係台北縣三重市○○○路九十八號〔俊安連鎖藥局〕三重店負責
    人，明知〔保齡佑而康〕商標之藥品，係伊取得商標專用權，亦經伊自原廠取得
    代理權申請許可輸入銷售，竟明知自稱〔王永祥〕者所販售之〔保齡佑而康〕係
    屬仿冒之藥品，仍於八十六年五至七月間，以每盒二百二十五元之價格購入三百
    盒，再轉售與其他藥局，其刑事責任部分，業經二審處有期徒刑一年，緩刑三年
    確定。爰依商標法第六十六條、六十七條規定，求為命被告給付零售價一千五百
    倍即四十三萬五千元，及商譽損失一百二十五萬元並法定遲延利息之判決。
二、被告則以：伊在購買時曾請原告子公司之業務員周成展幫忙確認，而該藥品之外
    觀及內裝，與真品極為類似，成分經檢驗結果，亦與真品相同，伊並不知所購買
    之藥品係仿冒品，且伊轉售利潤有限，而原告就商譽損失亦未能舉證證明等語，
    資為抗辯。
三、原告主張被告向自稱〔王永祥〕者所購入之〔保齡佑而康〕藥品，係仿冒伊享有
    商標權及原廠代理權之藥品，並轉售與其他藥局，被告因此項行為經法院判處有
    期徒刑一年，緩刑三年確定等情，業據提出商標註冊證及藥品輸入許可證各一份
    為證（附刑事卷），且有本院八十八年度上訴字第五０三號刑事判決在卷可稽，
    而被告所購入之藥品，其外觀與原告提出之真品經比對結果，除被告所購入者未
    註明〔製造日期、有效期間〕等文字外，其餘在外觀上載有〔衛署藥輸字第○一
    四五八六號、進口商名稱、地址、批號、日期及保齡佑而康〕等字樣，均屬相同
    ，且被告亦將所購入之藥品轉售與〔廉臣西藥房〕之王永藤及〔永青藥局〕之鄭
    錦宏，亦為被告所不爭執，而該藥品並非原告自德國原廠進口之藥品，亦經原告
    陳述明確，則被告所購入及銷售者，確屬仿冒原告商標之藥品，當可認定。至被
    告雖以其在購買時，曾請原告子公司業務員周成展幫忙確認，周員表示外包裝如
    打紅色批號係賣給醫院，如打藍色批號則係賣給藥局，且醫院進價為每盒二百十
    元至二百二十元左右，而該藥品打紅色批號，且盒內附有彩色標籤，中英文說明
    書，並蓋有流水批號，價格合理（每盒二百二十五元），故認係公司貨而購買為
    抗辯，但被告於刑事庭曾供述知道〔保齡佑而康〕為原告之產品，而竟未依正當
    途徑向取得合法代理之經銷商購買，反向非經銷商之個人購入，則其於購買之初
    ，應有縱非真品亦願購買之認知及意思，況證人周成展係至被告店內經由被告拿
    出藥品後始幫忙確認真偽，且表示只要是公司貨就可以買，但不確定是否為醫院
    流貨等語（見刑事判決所引證言內容），則依周成展之證言，亦僅足佐證在購買
    後曾請其代為辨識確認，尚難認定被告於購買時即確知係屬真品（況亦非真品）
    ，又被告上開行為，經刑事庭調查結果，亦認定被告有明知為仿冒品而購買之情
    事，有前述判決可稽，則被告所辯不知為仿冒品，即難採信。
四、按〔商標專用權人對於侵害其商標專用權者，得請求損害賠償〕、〔商標專用權
    人，依第六十一條請求損害賠償時，得就查獲侵害商標專用權商品零售單價五百
    倍至一千五百倍之金額〕、〔商標專用權人之業務上信譽，因受損害而致減損時
    ，並得另請求賠償相當之金額〕、〔因故意或過失而有第六十三條（即販賣仿冒
    商標之商品）之行為者，應與侵害商標專用權者負連帶賠償責任。但其能提供商
    品來源者，得減輕其賠償金額或免除之〕，商標法第六十一條第一項前段、第六
    十六條第一項第三款、第三項及第六十七條分別定有明文。本件被告既有販賣仿
    冒商品之事實，則原告依前開條文規定請求賠償，於法即屬有據。茲就原告請求
    之損害金額，是否准許，說明如後：
  (一)以零售單價五百倍至一千五百倍計算金額部分：
  (1)原告此部分主張零售金額為每盒二百九十元部分，業據提出統一發票及發貨單各
    三份為證（見本院卷第五六～五八頁），依該發票所載，於八十六年五、六月間
    出售與一般藥局之同一商品，其零售單價為四百十四元至四百三十五元不等，參
    以被告自陳係以二百二十五元購入，二百三十元賣出，及刑事庭向台大醫院查詢
    結果，台大醫院向其他公司之進價為二百四十元（見刑事判決理由乙之三）等情
    ，經衡量醫院係大批購買，而一般藥局則數量較少，則原告主張零售單價以每盒
    二百九十元計算，尚屬相當，應可採信。
  (2)原告雖主張應以一千五百倍計算損害，然依原告所主張及刑事判決所認定之事實
    ，被告僅購入三百盒，且係以每盒二百二十五元購入，二百三十元賣出，則所得
    利潤顯然不多，原告雖認此係被告避重就輕之辯解，但既無法提出其他證據以佐
    調查，則就被告販售之事實，自應以此為據。又被告所販售之數量雖不多，但其
    於購入後，除單純自售外，並再轉售其他藥局，已有類似中盤商之情形，如未經
    查獲，其損害即將無從預料，其情節自較一般自行販賣與消費者為重，就酌定賠
    償額時，亦應予以考量。本院斟酌被告在刑事庭中已經由口卡指認販售者應為本
    名〔陳儀賢〕者，並在購買後有向原告子公司之業務員請求幫忙辨識真偽，尚非
    全然漠視消費者權益，而該仿冒品之成分經行政院衛生署藥物食品檢驗局檢驗結
    果，成分與真品大致相同（見刑事判決理由甲之三），及上開情狀，認損害額以
    六百倍為相當，則以每盒二百九十元核算結果，應為十七萬四千元，其超過部分
    ，尚難准許。
  (二)商譽損失部分：
  (1)原告主張商譽損失為一百二十五萬元，係以〔保齡佑而康〕在治療糖尿病同類藥
    品中之銷售量，連續三年均為第三名，在市場上具有相當之知名度，被告所為顯
    已造成購買者之心理障礙，影響購買意願，為其依據。
  (2)經查，被告販售仿冒品之行為，固有侵害原告之商標權，並造成原告在銷售上一
    定程度之影響，然原告自陳其經銷透過經銷商及業務員訂貨銷售，並曾發函與各
    藥局告知此銷售方式（見刑事判決理由甲之一之(二)），則就各銷售管道之藥局而
    言，應尚不致因此事由而受有重大影響（醫院則更無可能），而消費者就仿冒品
    之認知，亦可經由經銷藥局之說明，而不致完全影響購買意願，本院斟酌上開情
    形，及本件被告僅購買三百盒，數量不多，而轉售部分僅有二家藥局，造成之商
    譽損失尚非重大，並被告為獨資經營，資本額為二十萬元，每季之營業額為廿四
    萬元（見本院卷第五四、五五頁之營利事業登記證及營業稅繳款書），故認原告
    請求之商譽損失以三十萬元為相當，其超過部分，尚難准許。
五、從而，原告依商標法之規定，請求被告給付之金額，在四十七萬四千元，及自起
    訴狀繕本送達之翌日起（即八十八年九月八日起）至清償日止，按年息百分之五
    計算利息之範圍內，即屬正當，應予准許；其餘超過部分，並無理由，應予駁回
    。
六、原告雖陳明願供擔保，以代釋明，而為假執行之宣告，惟本件命被告給付之金額
    並未逾一百萬元，依民事訴訟法第四百六十六條第一項規定，並不得上訴至第三
    審，故一經本院判決即確定，自無宣告假執行之必要；至原告其餘敗訴部分，其
    假執行之聲請，即失其依據，均應駁回。
七、據上論結：本件原告之訴為一部有理由、一部無理由，依民事訴訟法第七十九條
    第一項但書，判決如主文。
中      華      民      國    九十      年      四      月      三      日
                                      臺灣高等法院高雄分院民事第四庭
~B1審判長法官  王錦村
~B2法      官  曾錦昌
~B3法      官  林紀元
右為正本係照原本作成。
原告如對本判決上訴，須於判決送達後二十日內向本院提出上訴狀，未表明上訴理由
者，，應於上訴後二十日內向本院提出理由書（均須按他造當事人之人數附繕本）。
上訴時應提出委任律師或具有律師資格之人之委任狀，並依附註條文規定辦理。
被告不得上訴。
中      華      民      國    九十      年      四      月      六      日
~B法院書記官  張明賢
附註：
民事訴訟法第四百六十六條之一：
對於第二審判決上訴，上訴人應委任律師為訴訟代理人，但上訴人或其法定代理人具
有律師資格者，不在此限。
上訴人之配偶、三親等內之血親、二親等內之姻親，或上訴人為法人、中央或地方機
關時，其所屬專任人員具有律師資格並經法院認為適當者，亦得為第三審訴訟代理人。
第一項但書及第二項情形，應於提起上訴或委任時釋明之。
                                                                        Ｋ


司法院資訊處製作；財團法人民間司法改革基金會備份。
